【裁判字號】    97,抗,365
【裁判日期】    970321
【裁判案由】    發還擔保金
【裁判全文】
臺灣高等法院民事裁定                   97年度抗字第365號
抗  告  人  甲○○
                        樓
抗告人因與相對人乙○○○間發還擔保金事件，對於中華民國
97年1月28日臺灣板橋地方法院97年度聲字第35號裁定提起抗告
，本院裁定如下：
    主  文
原裁定廢棄。
相對人在原法院之聲請駁回。
聲請及抗告訴訟費用由相對人負擔。
    理  由
一、本件相對人原法院聲請意旨略以：兩造間返還不當得利事件
    ，相對人為免為假執行，前依台灣板橋地方法院民國（下同
    ）96年6月6日96年度簡上字第85號民事判決，以板橋地院96
    年度存字第3140號提存事件提供新台幣（下同）34萬1200元
    擔保金為抗告人供擔保在案。因兩造間本案訴訟業經判決確
    定，經相對人發函催告抗告人於20日內行使權利，惟抗告人
    均未行使權利，爰依民事訴訟法第106條準用第104條第 1項
    第3款規定聲請返還前開擔保金等語。
二、抗告意旨則以：板橋地院96年度簡上字第85號判決相對人敗
    訴確定，抗告人嗣即持該確定判決對相對人所有位於蘆洲市
    之土地聲請強制執行，足見抗告人早於相對人未催告行使權
    利時即已行使權利，原裁定准許返還擔保金與法不合。又相
    對人於96年11月16日即具狀向執行法院請求先執行其為本案
    提存之 2筆擔保金（即96年度存字第3140號及96年度存字第
    6276號），執行法院嗣即核發97年 1月20日執行命令禁止相
    對人取回提存之前開擔保金及其利息，並禁止提存所對相對
    人清償，相對人明知前開情事卻未向原法院陳報，致原法院
    為返還擔保金之錯誤裁定。爰提起抗告請求廢棄原裁定，並
    駁回相對人返還擔保金之聲請等語。
三、按訴訟終結後，供擔保人證明已定20日以上之期間，催告受
    擔保利益人行使權利而未行使，或法院依供擔保人之聲請，
    通知受擔保利益人於一定期間內行使權利並向法院為行使權
    利之證明而未證明者，法院應依供擔保人之聲請，以裁定命
    返還其提存物或保證書，民事訴訟法第104條第1項第3款定
    有明文。又此款規定，於其他依法令供訴訟上之擔保者準用
    之，民事訴訟法第106條前段亦定有明文。
四、經查兩造間返還不當得利等事件，經原法院三重簡易庭判決
    抗告人勝訴並為假執行之宣告，相對人提起上訴後，原法院
    判決相對人就敗訴部分如以34萬1200元預供擔保得免為假執
    行。相對人為免為假執行提供34萬1200元擔保金辦理提存，
    並經原法院96年度存字第3140號擔保提存事件准予提存在案
    。兩造間返還不當得利訴訟，嗣經原法院於96年11月7日以
    96年度簡上字第85號判決抗告人勝訴確定，有歷審判決書附
    卷可稽（原審卷，3至25頁；本院卷，18、19頁），則本件
    訴訟已屬終結。相對人於96年12月10日以律師發函定20 日
    催告抗告人對系爭擔保金行使權利，抗告人於96年12月11
    日收到該函，有存證信函及回執可證（原審卷，26、27頁）
    。在相對人發函之前，抗告人已於96年11月16日已持前開確
    定判決聲請強制執行，原地院因而於97年1月20日對系爭擔
    保金發扣押命令及禁止清償命令，禁止相對人取回系爭擔保
    金及其利息，並禁止提存所對相對人清償，有抗告人民事強
    制執行聲請狀及原法院執行命令附卷可稽（本院卷，8至
    12、14、15頁），應認抗告人主張其已經行使權利，不合民
    事訴訟法第104條第1項第3款返還擔保金之規定等語，為可
    採信。原裁定依民事訴訟法第104條第1項第3款規定准許相
    對人返還系爭擔保金之聲請，依法即有未洽。抗告意旨指摘
    原裁定不當，求予廢棄，為有理由，應由本院予以廢棄改判
    ，如主文第2項所示。
五、裁定如主文。
中    華    民    國    97    年    3     月    21    日
                    民事第十三庭
                        審判長法  官  高鳳仙
                              法  官  楊絮雲
                              法  官  吳燁山
正本係照原本作成。
不得抗告。
中    華    民    國    97    年    3     月    26    日
                              書記官  黃慶霽


司法院資訊處製作；財團法人民間司法改革基金會備份。
